臺灣高雄地方法院刑事判決
                                   110年度審易字第1260號
公  訴  人  臺灣高雄地方檢察署檢察官            
被      告  陳俊傑


上列被告因竊盜等案件，經檢察官提起公訴（110年度偵字第200
18號），本院判決如下：
    主  文
乙○○犯毀損他人物品罪，累犯，處拘役參拾日，如易科罰金，以
新臺幣壹仟元折算壹日；又犯毀損他人物品罪，累犯，處拘役肆
拾日，如易科罰金，以新臺幣壹仟元折算壹日；又犯毀損他人物
品罪，累犯，處拘役伍拾日，如易科罰金，以新臺幣壹仟元折算
壹日。應執行拘役壹佰日，如易科罰金，以新臺幣壹仟元折算壹
日。
其餘被訴部分無罪。
    事  實
一、乙○○為丙○○為堂兄，渠2人間具有家庭暴力防治法第3條第4
    款所定之家庭成員關係。乙○○、丙○○2人分別居住於高雄市○
    ○區○○路00巷00號、26號住宅。乙○○因與丙○○一家相處不睦
    ，竟基於毀損他人之物之犯意，分別為下列行為：
　㈠於民國110年6月18日12時30分許，手持紅磚丟擲丙○○住處後
    方玻璃窗，造成丙○○屋後玻璃窗破裂，致不堪用，足生損害
    於丙○○。
  ㈡於110年7月1日18時6分許，手持石塊朝丙○○住處鐵皮屋頂丟
    擲，造成丙○○屋住處屋頂毀損，致不堪用，足生損害於丙○○
    。
  ㈢於110年7月8日12時46分許，手持木棍，敲擊丙○○住處一樓監
    視器，造成監視器掉落毀損，而不堪用。嗣經丙○○報警處理
    ，始悉上情。
二、案經丙○○訴由高雄市政府警察局鼓山分局報告臺灣高雄地方
    檢察署檢察官偵查起訴。
    理  由
甲、有罪部分：
壹、程序事項（證據能力部分）：
    被告以外之人於審判外之言詞或書面陳述，除法律有規定者
    外，不得作為證據，刑事訴訟法第159條第1項固定有明文。
    惟被告以外之人於審判外之陳述，雖不符同法第159條之1至
    第159條之4之規定，而經當事人於審判程序同意作為證據，
    法院審酌該言詞陳述或書面陳述作成時之情況，認為適當者
    ，亦得為證據；又當事人、代理人或辯護人於法院調查證據
    時，知有第159條第1項不得為證據之情形，而未於言詞辯論
    終結前聲明異議者，視為有前項之同意，同法第159條之5 
    第1項、第2項亦有明文規定。本判決下列認定事實所引用之
    所有供述證據，均經依法踐行調查證據程序，檢察官及被告
    乙○○對本判決所引用被告以外之人於審判外之言詞或書面陳
    述均同意有證據能力（見本院卷第85頁、第101頁），且迄
    於本院言詞辯論終結前均未表示異議，而該等證據之取得並
    無違法情形，且與本件待證事實具有關連性，核無證明力明
    顯過低之事由，本院審酌各該證據作成時之情況，並無不當
    之情形，認以之作為證據應屬適當，爰依刑事訴訟法第159
    條之5 規定，認有證據能力。其餘資以認定本案犯罪事實之
    非供述證據，亦查無違反法定程序取得之情形，依刑事訴訟
    法第158 條之4 反面解釋，應具證據能力。
貳、實體事項：
一、認定事實所憑之證據及理由
    前揭犯罪事實，業據被告於本院審理時坦承不諱（見本院卷
    第83頁、第107頁），核與告訴人丙○○及證人陳莊秀英於警
    詢及偵查中均證述:被告毀損其等住處玻璃窗、鐵皮屋頂及
    監視器之情節相符，並有是發現場監視錄影光碟、現場照片
    及監視器錄影畫面翻拍照片（見警卷第17至23、25頁、29至
    37頁）、高雄地方檢察署檢察官勘驗筆錄及維修單據（見偵
    卷第39、51至69頁）在卷可憑，另有告訴人因本案另有提出
    聲請保護令，此部分有臺灣高雄少年及家事法院110年度家
    護字第1253號民事通常保護令（見偵卷第41至44頁）附卷可
    稽，足認被告自白核與事實相符，應堪採信。
二、論罪科刑：
　㈠按家庭暴力者，謂家庭成員間實施身體、精神或經濟上之騷
    擾、控制、脅迫或其他不法侵害之行為；又家庭暴力罪者，
    謂家庭成員間故意實施家庭暴力行為而成立其他法律所規定
    之犯罪，家庭暴力防治法第2條第1款、第2款分別定有明文
    。查被告與告訴人丙○○為堂兄弟關係，業據被告與告訴人於
    偵查時陳述明確，2人間具有家庭暴力防治法第3條第4款所
    定之家庭成員關係。是被告毀損告訴人物品之舉，已屬家庭
    成員間實施財產法益上不法侵害之行為，該當家庭暴力防治
    法第2條第2款之家庭暴力罪，因家庭暴力防治法並無罰則規
    定，自應依刑法之罪刑規定論罪科刑，公訴意旨漏未論及家
    庭暴力防治法，應予補充。
  ㈡核被告所為，均係犯刑法第354條之毀損他人物品罪。又被告
    所犯之上開3罪，犯意各別，行為互殊，應予分論併罰
  ㈢又被告前因毒品案件，經本院以108年度簡字第3847號判決判
    處有期徒刑3月確定，於109年3月5日易科罰金執行完畢乙情
    ，有臺灣高等法院被告前案紀錄表在卷可按，其於前開有期
    徒刑執行完畢後5年以內故意再犯本案有期徒刑以上之罪，
    為累犯，惟被告上開前案科刑及執行完畢之紀錄所涉罪名，
    並非本案所涉之毀損他人物品罪，由罪質、侵害法益、犯罪
    情節、不法內涵及被告所涉惡性等節觀之，均屬有別，其再
    犯本件之罪，尚難認有何刑法第47條第1項立法意旨所稱之
    特別惡性及對刑罰反應力薄弱之情節，本院審酌上情，同時
    參照司法院大法官會議釋字第775號解釋文及其理由，認不
    予加重其之最低本刑，較為妥適。
  ㈣爰審酌被告與告訴人僅因細故心生嫌隙，竟未能克制自身情
    緒，恣意丟擲磚塊及石頭損壞告訴人住處玻璃及鐵皮屋頂，
    另持木棍將告訴人所有之監視器毀壞打落，致告訴人受有財
    產上之損害，顯然欠缺尊重他人財產權之法治觀念，應予非
    難；惟念被告犯後坦承犯行，尚見悔意，態度尚可；並參以
    其迄今未與告訴人達成和解、調解，填補告訴人所受損害，
    暨其自述之家庭生活經濟狀況（詳本院卷第105頁），以及
    其犯罪之動機、目的、手段、所毀損財物之價值等一切情狀
    ，量處如主文所示之刑，並諭知易科罰金之折算標準。並審
    酌上開3罪之犯罪時間相隔2週、1週、犯罪之性質相同、法
    律所規定範圍之外部性界限，及比例原則、公平正義原則之
    規範，謹守法律秩序之理念，體察法律之規範目的，使其結
    果實質正當，合於裁量之內部性界限，並依限制加重原則、
    罪責相當及受刑人復歸社會之可能性，爰定其應執行之刑及
    其易科罰金之折算標準如主文所示。
參、沒收：
　  至被告用以犯本案犯罪事實一㈠至㈢犯行所用之紅磚1塊、石
    塊1塊及木棍1把，均未扣案，且無積極證據足認現尚存在，
    又該物亦非專供犯罪所用之物，倘予以宣告沒收，非但執行
    困難，且因該物取得容易，替代性高，將之宣告沒收能否達
    到預防及遏止犯罪之目的，尚有疑義，因認就上開物品宣告
    沒收，欠缺刑法上之重要性，爰均依刑法第38條之2第2項規
    定，不予宣告沒收或追徵。
乙、無罪部分：
壹、公訴意旨另以：被告於上開犯罪事實一㈢毀損監視器後，另
    意圖為自己不法所有，基於竊盜犯意，徒手將上開毀損之監
    視器取走置於家中，因認被告涉犯刑法第320條第1項之竊盜
    罪嫌。
貳、按犯罪事實應依證據認定之，無證據不得推定其犯罪事實；
    而不能證明被告犯罪者，應諭知無罪之判決，刑事訴訟法第
    154條第2項、第301條第1項分別定有明文。又事實之認定，
    應憑證據，如未能發現相當證據，或證據不足以證明，自不
    能以推測或擬制之方法，為裁判基礎；且認定犯罪事實所憑
    之證據，雖不以直接證據為限，間接證據亦包括在內，然而
    無論直接證據或間接證據，其為訴訟上之證明，須於通常一
    般之人均不致有所懷疑，而得確信其為真實之程度者，始得
    據為有罪之認定，倘其證明尚未達到此一程度，而無從使事
    實審法院得有罪之確信時，即應由法院為諭知被告無罪之判
    決。
參、公訴意旨認被告涉犯上開罪名，無非係以被告於偵查中之供
    述、告訴人丙○○及證人陳莊秀英之指述、維修單據等為其主
    要論據。
肆、然訊據被告堅詞否認上情，辯稱：我是因為不滿告訴人的監
    視器照到我家，因此我把監視器打下來，打下來以後我就拿
    走丟在我家，我沒有想要竊取監視器的意思，我是不想要告
    訴人裝設監視器錄影我家等語。經查：
一、被告於110年7月8日12時46分許，手持木棍，敲擊告訴人住
    處1樓之監視器，造成監視器掉落毀損，並將監視器取走帶
    回棄置於家中之客觀事實，業據被告迭於警詢、偵訊及本院
    審理時均供承明確，且與證人即告訴人丙○○及證人陳莊秀英
    於偵查中證述該監視器遭被告取走等情相符（見偵卷第34頁
    ），此外，另有被告於本院111年3月30日行審理程序時，當
    庭提出該毀損之監視器（物品），且經本院拍照存卷為證（
    見本院卷第109頁），是此部分客觀事實，得以先予認定。
二、關於被告將損壞的監視器取走，是否具有不法所有意圖之評
    價： 　　　
  ㈠刑法之竊盜罪，以主觀上有為自己或第三人不法所有之意圖
    ，客觀上並有將他人支配監督之物，移歸於自己實力支配下
    之竊取行為，為其犯罪構成要件。若行為人主觀上並無對物
    具有永久支配權之所有意圖，僅為使該物脫離他人之持有，
    或可成立其他罪名（例如毀損罪），並不構成竊盜罪。換言
    之，竊盜罪之主觀構成要件，除有竊取行為之故意外，還需
    有不法所有之意圖。而此意圖同時含有積極與消極之兩個要
    素，消極要素為排斥所有或持有之意思，即行為人意圖排斥
    所有人或持有人對於物之本體或已既得之經濟價值。積極要
    素為占為己有之意思，指行為人意圖使自己具有類似所有人
    之地位，將其所獲之物充當自己所有之財產，並利用該物之
    經濟價值。通常即以上述積極之要素，用以區別竊盜罪與毀
    損罪。竊盜罪之行為人需同時具備消極與積極要素，但毀損
    罪之行為人則只具備消極要素。故行為人若以排斥所有或持
    有之意圖，取走他人之物，但未占為己有，也未加利用，旋
    即加以毀壞或為丟棄之事實上處分者，應構成毀損罪，而非
    竊盜罪。
　㈡關於被告何以取走破壞後之監視器之緣由，暨被告取走該物
    品後如何處置等節，被告於警詢中供稱：因為告訴人的監視
    器照我家後門，彷彿那塊地就變成他們的一樣，他們在我小
    時候強拆我家房屋，把房屋改建成這樣，而我把監視器拿回
    去就丟在家裡，沒有做什麼等語（見偵卷第48頁）；復於本
    院準備程序時供稱：我覺得我的行為是毀損，不是竊盜，我
    因為跟告訴人之間有衝突，所以才會生氣這要做，監視器被
    我弄壞後我就把它帶回我家，我沒有要竊取監視器的意思，
    我認為那個被我弄壞的監視器就跟垃圾一樣，所以準備丟棄
    等語（見本院卷第83頁），是依被告歷來所辯內容，其係為
    不讓告訴人再架設監視器，且認為該監視器已損壞無用處，
    而取走各該物品，並無將各該物品充當自己所有之財產，加
    以利用或事後變現之不法所有意圖。
　㈢證人即告訴人丙○○於偵查中證稱：我跟被告是堂兄弟，但相
    處不睦，我「不知道」被告將毀壞的監視器拿回家到底要做
    什麼等語；證人陳莊秀英亦於偵查中證稱：被告精神有問題
    ，不知道他為何要把毀壞的監視器帶回去等語（見偵卷第34
    頁），衡以一般行竊之人竊取監視器，其目的無非是要取得
    該物所有權或使用權，若該物有毀損之狀況，則保有該物之
    所有權即無實益。本案遭毀損之監視器若想加以使用，因線
    路部分已全部有損壞，勢必，需要花費金錢重新拉線、設定
    系統始能為之，並未較合法取得全新監視器划算，則被告有
    無將該監視器據為己有之意，非無可疑之處。又從上開告訴
    人及證人所證述，兩家已有糾紛，告訴人裝設監視器之行為
    難認毫無對被告行為有蒐證之意，因此被告辯稱其為讓告訴
    人無從再以監視器錄影其住家活動，應非子虛。又關於被告
    取走之監視器，倘被告所圖者為監視器之使用或變現價值，
    欲將監視器據為己有，理應將監視器加以安裝使用，或先將
    監視器妥善保存，以待日後伺機使用或出售，然被告於本院
    審理時，提出之監視器並未有任何修復之情，且線路部分已
    不復存在，足認被告確實於取走後即丟棄在家中，毫無其他
    作為，則被告將告訴人之監視器取走時，尚難認定其主觀確
    實是基於不法所有之意圖。
三、基上，被告所辯應可採信，被告應係為不讓告訴人架設監視
    器拍攝其住家，而毀損後取走該監視器，並無據為己有之意
    思，是被告所犯罪名應僅係刑法之毀損他人物品罪，而非公
    訴意旨所認之另涉犯竊盜罪。
伍、綜上所述，公訴人所舉各項證據方法，客觀上尚不能達於通
    常一般人均不致有所懷疑，而得確信其為真實之程度，無從
    形成被告有罪之確信，自難遽以竊盜罪名相繩。準此，本案
    既不能證明被告此部分犯罪，即應為被告無罪之諭知。
據上論斷，應依刑事訴訟法第299條第1項前段、第301條第1項（
依法院辦理刑事訴訟案件應行注意事項第159點，判決書據上論
結部分，僅引用應適用之程序法條），判決如主文。　　
本案經檢察官甲○○提起公訴，檢察官呂乾坤到庭執行職務。
中　　華　　民　　國　　111 　年　　4 　　月　　22　　日
                  刑事第五庭    法　官  施君蓉
以上正本證明與原本無異。
如不服本判決應於收受送達後20日內向本院提出上訴書狀，並應
敘述具體理由；如未敘述上訴理由者，應於上訴期間屆滿後20日
內向本院補提理由書（均須按他造當事人之人數附繕本）「切勿
逕送上級法院」。
因疫情而遲誤不變期間，得向法院聲請回復原狀。
中　　華　　民　　國　　111 　年　　4 　　月　　22　　日
                                書記官  陳建志
附錄本案論罪科刑法條全文：
中華民國刑法第354條
毀棄、損壞前二條以外之他人之物或致令不堪用，足以生損害於
公眾或他人者，處2年以下有期徒刑、拘役或1萬5千元以下罰金
。